【裁判字號】    98,易,711
【裁判日期】    980429
【裁判案由】    傷害等
【裁判全文】
臺灣臺中地方法院刑事判決  98年度易字第711號
公  訴  人  臺灣臺中地方法院檢察署檢察官
被      告  乙○○
            丙○○
共      同
選任辯護人  吳瑞堯  律師
            周思傑  律師
上列被告因傷害等案件，經檢察官提起公訴（97年度偵字第1909
8號），本院判決如下：
    主    文
乙○○犯恐嚇危害安全罪，處拘役參拾日，如易科罰金，以新臺
幣壹仟元折算壹日；又犯傷害罪，處拘役伍拾日，如易科罰金，
以新臺幣壹仟元折算壹日。應執行拘役柒拾日，如易科罰金，以
新臺幣壹仟元折算壹日。
乙○○被訴相姦部分，無罪。
丙○○被訴通姦部分，公訴不受理。
    犯罪事實
一、緣丙○○與甲○○係夫妻，丙○○與乙○○係朋友關係。於
    97年7月4日凌晨，丙○○至乙○○位於臺中縣沙鹿鎮○○里
    ○○路33號住處喝酒、泡茶聊天，席間，於同日凌晨3時許
    ，乙○○以丙○○持用之0000000000號行動電話撥打甲○○
    持用之00-00000000室內電話及0000000000號行動電話，因
    一言不合，乙○○竟基於恐嚇危害安全之犯意，出言恐嚇稱
    ：「要燒死丙○○」等語，又以「你現在叫我去你家放火嗎
    ？我會做到的，我也可以到你家同歸於盡，你要我這樣做嗎
    ？陳立傑你要我這樣做嗎？... 你也知道我做得到的，...
    不然你家會死的很不好看...，叫你媽跟我講，不然你家會
    死的很慘... 」、「你要不要來處理，姊。不然我不會打這
    通電話，你家肯定會火燒房，我敢講這句話，你知道我的為
    人」等危害生命之言語，恐嚇接聽電話之甲○○及陳立傑，
    使甲○○及陳立傑心生恐懼，而危害其等之安全。
二、嗣於同日凌晨4時許，甲○○、陳立傑深怕丙○○有何不測
    ，遂報警並前往乙○○之上揭住處，乙○○竟基於傷害及毀
    棄損壞之犯意，強行拖拉甲○○，並徒手毆打甲○○，造成
    甲○○受有頭部外傷、臉、四肢多處擦傷、左足挫傷等傷害
    及撕裂甲○○穿著之針織外套致令不堪用，適經在場之丙○○即時接開乙○○，衝突始未加劇。
二、案經甲○○提出告訴由臺灣臺中地方法院檢察署檢察官偵查
    起訴。
    理    由
壹、證據能力部分
一、按被告以外之人於偵查中向檢察官所為陳述，除顯有不可信
    之情況者外，得為證據，同法第159條之1第2項定有明文。
    再按被告以外之人於審判外之陳述雖不符刑事訴訟法第159
    條之1至之4等四條之規定，而當事人、代理人或辯護人於法
    院調查證據時，知有刑事訴訟法第159條第1項不得為證據之
    情形，而未於言詞辯論終結前聲明異議者，視為有前項之同
    意，同法第159條之5定有明文。立法意旨在於傳聞證據未經
    當事人之反對詰問予以核實，原則上先予排除。惟若當事人
    已放棄反對詰問權，於審判程序中表明同意該等傳聞證據可
    作為證據；或於言詞辯論終結前未聲明異議，基於尊重當事
    人對傳聞證據之處分權，及證據資料愈豐富，愈有助於真實
    發見之理念，且強化言詞辯論主義，使訴訟程序得以順暢進
    行，上開傳聞證據亦均具有證據能力。本件判決後開引用各
    被告以外之人於審判外之陳述及電話通聯錄音譯文、診斷證
    明書，雖屬傳聞證據，惟公訴人、被告乙○○、其選任辯護
    人就該等證據能力均表示無意見（參見本院卷第36頁反面筆
    錄），且均未於言詞辯論終結前聲明異議，本院審酌上開證
    據資料記載方式及外觀，認其製作時之情況尚無違法或不當
    取供之情形，且與本案具有關聯性，認為以之作為本案之證
    據應屬適當，是依上開規定，爰依刑事訴訟法第159條之5規
    定，認上開證據資料均有證據能力。
二、另被告乙○○選任辯護人認告訴人甲○○、證人陳立傑就被
    告乙○○相姦罪部分於偵查中之證述，屬傳聞證據，無證據
    能力等語，惟因告訴人甲○○、證人陳立傑係就其親自聽聞
    被告乙○○在電話中之陳稱而為證述，非屬傳聞證據，仍有
    證據能力，附予敘明。
貳、有罪部分
一、訊據被告乙○○對於上揭時、地傷害告訴人甲○○、毀損告
    訴人衣服一情，坦承不諱，核與告訴人指訴情節及證人丙○○證述：於97年7月4日伊有至被告乙○○住處泡茶，後來老
    婆甲○○、兒子陳立傑有來，當時乙○○與甲○○打了一陣
    子，伊才看到，就與乙○○的女兒上前去將乙○○拉開等語
    （參見偵卷第9頁、第22頁）相符，並有光田綜合醫院診斷
    證於97年7月4日出具診斷證明書1紙、告訴人外套遭撕裂之
    照片2張在卷可參，足徵，被告乙○○自白有傷害告訴人及
    毀損告訴人外套等情，因有其他證據可補強，且查與事實相
    符，足予憑採。此部分事證明確，被告犯行已經證明，應依
    法論科。
二、訊據被告乙○○，固坦承於上揭時、地，與告訴人甲○○、
    被害人即告訴人甲○○之子陳立傑在對話中為上開對話，然
    矢口否認有何恐嚇危害安全犯行，辯稱：伊當時喝醉酒，胡
    言亂語，沒有恐嚇的意思云云；其選任辯護人並為被告辯護
    稱：因告訴人甲○○、證人陳立傑於電話中已知悉被告乙○○因飲用酒類至不省人事之程度，且有警員已在被告身旁，
    告訴人甲○○、證人陳立傑2人應無陷於心生畏懼之程度云
    云，惟查：
（一）被告確於上揭時、地在電話中出言恐嚇甲○○、陳立傑一
      情，迭據證人甲○○、陳立傑於偵查中證述綦詳，並有被
      告乙○○不爭執之電話通聯錄音帶及對話譯文1份（附於
      偵卷第4頁、第5頁）、暨經檢察官勘驗錄音帶內容與該譯
      文所載相符合之勘驗筆錄1份在卷可稽（附於偵卷第42頁
      ）及被告丙○○持用之0000000000號行動電話自97年7月4
      日凌晨3時1分許起至4時許止，有發話至甲○○持用之室
      內電話00-00000000號及0000000000號行動電話之通聯紀
      錄1份在卷可參（附於偵卷第30頁）。
（二）被告及其選任辯護人固執前揭情詞辯解，然證人即告訴人
      甲○○、被害人陳立傑均一再證述：因被告乙○○上開言
      詞，會心生畏懼等語，且觀之被告乙○○不爭執之於97年
      7月4日凌晨3時許，其與告訴人甲○○、被害人陳立傑通
      話之電話錄音譯文中全文有：（被告乙○○，以下簡稱玲
      ；告訴人甲○○，以下簡稱嬌；被害人陳立傑，以下簡稱
      傑）：「玲：喂，喂」、「嬌：喂，喂」、「玲：你是誰
      」、「嬌：妳是乙○○」、「玲：妳再講話我就掛掉」、
      「玲：姐」、「嬌：你要做什麼？妳乙○○妳叫我什麼？
      」、「玲：明天他（隆源）媽媽忌日我向妳姐姐說」、「
      嬌：妳沒有資格叫我姐，妳有什麼事快講」、「玲；他快
      死了妳們都不聞不問」、「嬌：他如果死了，是妳害死他
      的，我要告你」、「玲：好啊! 我讓你告啊」、「嬌：妳
      霸佔我的先生，還打電話來，妳要做什麼？」、「玲：妳
      不告我的話，『我會將他燒掉』，妳們有想要看他嗎？我
      問妳一包話」、「嬌：妳造孽，妳應自己承擔，不要害到
      別人」、「玲：好呀! 叫我自己處理，妳們都不處理對嗎
      ？妳的意思是這樣嗎？妳們都不處理叫我自己處理，好呀
      ! 我還尊重妳是姐，妳不處理嗎？妳講一句妳真的不處理
      嗎？」、「傑：好啊! 妳自己處理，等一下我會請警察過
      去處理」、「玲：好啊！我會自己處理」「傑：不會見笑
      女人」、「玲：我女人怎樣」...、「玲：我自己處理，
      我該怎麼做，我會自己處理，不要緊，『用草席將他燒一
      燒也一樣』，可以嗎？」、「傑：妳自己放火燒一燒」、
      「玲：『我會將他燒一燒』，沒辦法，我沒錢，只好放火
      給他燒一燒，難道不可以嗎？陳立傑你最不孝」、「傑：
      妳有什麼資格教訓我」、「玲：妳講什麼瘋話，陳立傑你
      講什麼瘋話，我跟你爸爸的事你沒資格管」、「傑：講你
      不會見笑，長成這副模樣，沒人要，活了幾十歲了還做這
      種見不得人的事」、「玲：怎樣! 陳立傑你講什麼話，你
      爸爸不愛我嗎？」、「傑：講什麼話妳聽不懂嗎？」、「
      玲：陳立傑你講什麼話？你很囂張，『我永遠給你記住，
      你最好記住這一句話，我吃什麼飯，幹什麼吃的，你最好
      記住這一句話』，等一下清水分局警員來了，陳立傑你和
      他談一下... 」、「玲：妳們都不來處理，你的意思叫我
      自己處理」、「傑：長成這副模樣」、「玲：我怎樣，『
      你現在叫我去你放火嗎？我會做到的，我也可以到你家同
      歸於盡，你要我這樣做嗎？陳立傑你要我這樣做嗎？叫你
      媽跟我講，不然你們住山上我現在就去了，我做到的，你
      也知道我做得到的做得到，做不到，你應該知道的，十幾
      年了我做得到的，叫你媽跟我講，不然你家會死得很慘，
      你媽要跟我講嗎？』」....、「玲：你要不要來處理，姐
      不然我不打這通電話，『你家肯定會火燒房，我敢講這句
      話，妳知道我的為人』；「嬌：妳霸佔我的先生，破壞我
      的家庭，還這麼囂張。」等語，依被告乙○○上開：「要
      燒死丙○○... 」、「你現在叫我去你家放火嗎？我會做
      到的，我也可以到你家同歸於盡，你要我這樣做嗎？陳立
      傑你要我這樣做嗎？... 你也知道我做得到的，... 不然
      你家會死的很不好看...，叫你媽跟我講，不然你家會死
      的很慘... 」等語，客觀上，確實足以造成甲○○、陳立
      傑心理上之恐懼甚明，告訴人甲○○、被害人陳立傑證述
      聽了會害怕等語，亦符合常情之推斷。且觀以被告乙○○
      上揭對話，亦能清楚與告訴人甲○○、被害人陳立傑應答
      ，其辯稱：因酒醉，胡言亂語，沒有恐嚇意思云云，應屬
      事後卸責之詞，不足憑採。
（三）再參以告訴人甲○○、被害人陳立傑與被告乙○○為上開
      通聯後，即連袂至被告乙○○住處，被告乙○○亦已坦承
      在告訴人甲○○到其住處後，有出手毆打告訴人甲○○，
      及毀損告訴人甲○○之針織外套一情，已如上述，茍告訴
      人甲○○、被害人陳立傑未因被告乙○○上揭言詞而心生
      畏懼，擔心告訴人甲○○之夫（即被害人陳立傑之父）丙○○安危，何需報警並前往了解，可徵，被告辯稱：被害
      人陳立傑於電話中已知悉被告乙○○因飲用酒類至不省人
      事之程度，且有警員已在被告身旁，告訴人甲○○、被害
      人陳立傑2人應無陷於心生畏懼之程度云云，應屬個人臆
      測之詞，無足憑採。
（三）綜上所述，被告乙○○上揭辯詞，係屬事後卸責之詞，不
      足憑採。本案事證明確，被告犯行已經證明，應依法論科
      。
三、核被告乙○○上揭犯罪事實一所為，係犯刑法第305條之恐
    嚇危害安全罪、犯罪事實二所為係犯刑法第277條第1項之普
    通傷害罪、第354條毀棄損壞罪。被告以1加害生命、身體之
    恐嚇行為，同時恐嚇甲○○、陳立傑，觸犯2個恐嚇罪名，
    係屬想像競合犯，依刑法第55條前段規定，論以1個恐嚇罪
    。被告所犯傷害罪與毀損罪，係1行為同時觸犯數罪名，為
    想像競合犯，應從一重論以傷害罪。被告所犯上開恐嚇危害
    安全罪及傷害罪間，犯意各別，罪名互殊，應予分論併罰。
   。審酌被告乙○○之素行（有卷附臺灣高等法院被告前案紀
    錄表1份可參），其未思循理性途徑解決問題，竟在電話中
    出言恐嚇，雖未造成如恐嚇內容所示之實際結果，然此舉已
    侵害告訴人甲○○、被害人陳立傑免於恐懼之自由，惟念及
    被告僅止於言語之威嚇行為，並未付諸實現關於恐嚇言詞之
    侵害行為，及其之後出手傷害告訴人甲○○，告訴人所受傷
    害程度尚非輕微，暨被告犯後雖就傷害及毀損罪坦承，惟仍
    否認有恐嚇犯行，態度非佳，且迄今未與告訴人達成民事和
    解等一切情狀，分別量處如主文所示之刑，並定應執行之刑
    及諭知易科罰金之折算標準。
參、乙○○被訴相姦無罪部分
一、公訴意旨另略以：丙○○與告訴人甲○○係夫妻。被告乙○○明知丙○○係有配偶之人，仍基於相姦之犯意，自民國97
    年2月14日起至97年8月14日止間之不詳時日，在乙○○位於
    臺中縣沙鹿鎮○○○○○路33號之住處，發生性行為，因認
    被告乙○○係犯刑法第239條後段相姦罪嫌等語。
二、按犯罪事實應依證據認定之，無證據不得認定犯罪事實；又
    不能證明被告犯罪者，應諭知無罪之判決；刑事訴訟法第15
    4 條第2 項、第301 條第1 項分別定有明文。次按所謂證據
    ，係指直接間接足以證明犯罪行為之一切證人、證物而言；
    且事實之認定，應憑證據，如未能發現相當證據，或證據不
    足以證明，自不能以推測或擬制之方法，以為裁判基礎，最
    高法院30年上字第128 號、40年臺上字第86號判例均可資參
    考。再按認定不利於被告之事實，須依積極證據，苟積極證
    據不足為不利於被告事實之認定時，即應為有利於被告之認
    定，更不必有何有利之證據，最高法院30年上字第816 號判
    例意旨可資參照。另按刑事訴訟上證明之資料，無論其為直
    接或間接證據，均須達於通常一般之人均不致有所懷疑，而
    得確信其為真實之程度，始得據為有罪之認定，若其關於被
    告是否犯罪之證明未能達此程度，而有合理懷疑之存在，致
    使無從形成有罪之確信，即不得遽為不利被告之認定，有最
    高法院76年度臺上字第4986號判例可稽。末按告訴人之告訴
    ，係以使被告受刑事訴追為目的，是其陳述是否與事實相符
    ，仍應調查其他證據以資審認，最高法院30年上字第816號
    、52年臺上字第1300號判例意旨可資參照。經核本件公訴人
    認被告乙○○涉有相姦罪嫌，無非以告訴人甲○○之指述、
    證人陳立傑於偵查中之證述、被告乙○○於97年7月4日與告
    訴人甲○○、證人陳立傑之電話錄音譯文4份、被告丙○○
    持用之0000000000號行動電話通聯紀錄1份，顯示自97年6月
    5 日起至同年12月1日止之基地台位置，有接連2天均接近被
    告乙○○之住處，為其論據。
三、訊據被告乙○○堅決否認涉有上開相姦犯行，辯稱：與丙○○間僅是朋友關係，並未發生性行為。於97年7月4日在電話
    中係因受到告訴人之子陳立傑激怒，一時情緒激動，亂說話
    反譏，所述並非實情等語。經查：
（一）被告乙○○自偵查中迄本院審理時始終堅詞否認有與丙○○相姦犯行，核證人即同案共犯丙○○亦一致堅稱：未與
      被告乙○○同住，未與被告乙○○為通姦行為等語（參見
      偵卷第9頁、第23頁、本院卷第17頁、第36頁、第38頁筆
      錄）相符。另告訴人甲○○初於刑事告訴狀內已陳明：懷
      疑乙○○與伊先生丙○○有婚外情，但苦無2人發生性行
      為之確切證據等語（參見偵卷第1頁告訴狀）、於偵訊時
      亦供稱：知道乙○○與伊先生丙○○有來往，但都查無證
      據等語（參見偵卷第23頁筆錄），其於本院審理中，亦自
      承：伊是懷疑丙○○有與被告乙○○通姦，但之前都沒有
      證據，現在有被告乙○○自己在電話中承認，應該可以證
      明等語（參見本院卷第38頁反面筆錄），可徵，告訴人並
      無任何可資證實被告乙○○與其配偶丙○○為相姦行為之
      積極證據甚明。是依告訴人之指訴，並無從證明被告乙○○確有相姦之犯行。
（二）被告乙○○固不爭執以下與證人陳立傑於97年7月4日凌晨
      3時許之電話錄音譯文內容，惟觀以該譯文雖載有（被告
      乙○○，以下簡稱玲；證人陳立傑，以下簡稱傑）：..
     「玲：妳再講話我就掛掉」「玲：不處理嗎？妳講一句妳
      真的不處理嗎？」、「傑：好啊! 妳自己處理，等一下我
      會請警察過去處理」、「玲：好啊! 我會自己處理」「傑
      ：不會見笑女人」、「玲：我女人怎樣」、「傑：長這副
      模樣還會搶別人先生」、「玲：我自己處理，我該怎麼做
      ，我會自己處理，不要緊，用草席將他燒一燒也一樣，可
      以嗎？」、「傑：妳自己放火燒一燒」、「玲：我會將他
      燒一燒，沒辦法，我沒錢，只好放火給他燒一燒，難道不
      可以嗎？陳立傑你最不孝」、「傑：妳有什麼資格教訓我
      」、「玲 ：妳講什麼瘋話，陳立傑你講什麼瘋話，我跟
      你爸爸的事你沒資格管」、「傑：講你不會見笑（台語）
      ，長成這副模樣，沒人要，活了幾十歲了還做這種見不得
      人的事」、「玲：怎樣! 陳立傑你講什麼話，你爸爸不愛
      我嗎？」、「傑：講什麼話妳聽不懂嗎？」、「玲：陳立
      傑你講什麼話？你很囂張，我永遠給你記住... 」、「傑
      ：長成這副模樣」、「玲：我怎樣，你現在叫我去你放火
      嗎？我會做到的，我也可以到你家同歸於盡，你要我這樣
      做嗎？... 」、「傑：妳不見笑的女人（台語）」、「玲
      ：我和你爸幹十幾年了怎麼會不見笑，我幹你爸十幾年了
      怎麼會不見笑，你講一下，我和你爸幹十幾年了怎麼不見
      笑」、「傑：你去跟他說啦! 你和他幹十幾年了」、「玲
      ：對阿! 我和你爸幹十幾年了，你爸愛幹我，你爸最喜歡
      幹我，妳媽幹不爽，他最喜歡幹我，他幹我會爽，不然你
      要怎樣，你現在要聽你爸講話嗎？」等語，然並未顯示被
      告乙○○承認有於公訴人所指訴之時、地與丙○○相姦之
      情，且觀諸其等電話錄音譯文內容，被告乙○○確實在證
      人陳立傑稱其為：「妳不見笑的女人（台語）」之後，才
      回稱：「我和你爸幹十幾年了」等語，可徵，被告辯稱：
      伊因受刺激亂講話等語，並非不可採信，被告乙○○上開
      所言，應屬回嗆、誇大其詞、故為不實陳述，均無相當理
      由足以確信為真正。證人陳立傑雖證述：被告乙○○確實
      有在上揭電話中為上開言詞等語，惟因被告乙○○上開言
      詞，已難認係自白有起訴書所載相姦犯行，證人陳立傑上
      開證詞，亦不足為不利被告之認定。
（三）此外，依卷附之同案被告丙○○持用之0000000000號行動
      電話通聯紀錄1份，顯示自97年6月5日起至同年12月1日止
      之基地台位置，有接連2天均接近被告乙○○之住處，惟
      依此難遽以證明被告乙○○有與丙○○相姦之事實甚明。
四、綜上所述，依公訴意旨所舉上開證據，固足以證明被告乙○○與陳源隆間容有若干略顯曖昧之關係存在，然刑法上妨害
    家庭罪之成立，必須有相姦行為之發生始足當之，自不得以
    曖昧不明之男女關係存在，即率予推論必有相姦行為之發生
    ，此外，依調查所得證據，不足以確信被告成立相姦罪責，
    依上揭說明，爰為被告乙○○無罪之諭知。
肆、丙○○被訴通姦部分，公訴不受理
一、公訴意旨略以：被告丙○○與告訴人甲○○係夫妻。丙○○
    與乙○○明知丙○○係有配偶之人，仍基於通姦及相姦之犯
    意，自民國97年2月14日起至97年8月14日止間之不詳時日，
    在乙○○位於臺中縣沙鹿鎮○○○○○路33號之住處，發生
    性行為，因認被告丙○○係犯刑法第239條前段通姦罪嫌等
    語。
二、按告訴乃論之罪，告訴人於第一審辯論終結前得撤回其告訴
    ；又告訴經撤回者，得不經言詞辯論，逕行諭知不受理之判
    決，刑事訴訟法第238條第1項、第303第3款、第307條分別
    定有明文。查檢察官認被告丙○○係犯刑法第239條前段之
    通姦罪，依同法第245條第1項之規定須告訴乃論，而告訴人
    甲○○當庭撤回告訴，有本院審判筆錄、撤回告訴狀附卷可
    佐，依照首開說明，爰不經言詞辯論，逕行諭知不受理之判
    決。
據上論斷，依刑事訴訟法第299條第1項前段、301條、第303條第
3款、第307條，刑法第305條、第277條第1項、第354條、第41條
第1項前段、第55條前段、第51條第6款，刑法施行法第1條之1，
判決如主文所示。
中    華    民    國    98    年    4     月    29     日
                  刑事第八庭          法  官  黃賢婷
以上正本證明與原本無異。
如不服本判決，應於送達後十日內向本院提出上訴狀（須敘述具
體理由並附繕本），上訴於臺灣高等法院臺中分院。
上訴書狀如未敘明理由，須於上訴期間屆滿後二十日內補提理由
書於本院。
                                      書記官  江美琪
中    華    民    國    98    年    4     月    29     日


司法院資訊處製作；財團法人民間司法改革基金會備份。
